臺灣臺北地方法院刑事判決　　　　　　 100年度易字第2642號
聲　請　人　臺灣臺北地方法院檢察署檢察官
被　　　告　林雪紅
選任辯護人　簡嘉宏律師
上列被告因偽造文書案件，經檢察官聲請以簡易判決處刑（99年
度偵字第23473號），本院認不宜以簡易判決處刑，改依通常程
序審理，被告於本院準備程序進行中，就被訴事實均為有罪之陳
述，經本院告知簡式審判程序意旨，並聽取公訴人及被告、辯護
人之意見後，本院合議庭裁定由受命法官獨任依簡式審判程序審
理，判決如下:
    主  文
林雪紅共同犯稅捐稽徵法第四十一條之逃漏稅捐罪，處拘役伍拾
伍日，如易科罰金，以新臺幣壹仟元折算壹日。緩刑貳年。緩刑
期間付保護管束，並應於緩刑期間，向指定之政府機關、政府機
構、行政法人、社區或其他符合公益目的之機構或團體提供壹佰
貳拾小時之義務勞務。
    事  實
一、林雪紅與吳運生（於民國98年8月6日經本院以98年度禁字第
    118號民事裁定宣告為禁治產人，業經檢察官審酌其已無再
    犯之虞，並斟酌刑法第57條之各款事由，依職權為不起訴處
    分確定，以下逕稱其名）於97年年底至98年5月前曾為同住
    一屋之友人。吳運生於98年2月13日因感念林雪紅對其之照
    顧，欲將其所有坐落在臺北市○○區○○段102-12地號土地
    及其上同段4877建號建物（門牌號碼為臺北市○○區○○街
    359巷2弄20號，下稱系爭房地）贈與林雪紅。詎吳運生為逃
    漏贈與稅，於徵得林雪紅同意後，其2人遂決定以假買賣方
    式過戶，而共同基於以詐術逃漏贈與稅及使公務員登載不實
    之犯意聯絡，明知彼此間並無實際買賣系爭房地之關係存在
    ，仍於98年2月20日某時許，一同至正誠地政士事務所，委
    請該所之不知情代書黃維亭製作表示林雪紅以新臺幣（下同
    ）1,038萬7,500元向吳運生購買系爭土地，及以25萬8,200
    元向吳運生購買系爭建物，且以「買賣」為登記原因申請系
    爭房地所有權移轉登記不實內容之系爭房地土地登記申請書
    、土地買賣所有權移轉契約書、建築改良物買賣所有權移轉
    契約書後，由其2人親自於上開文書內用印，並分別由吳運
    生將印鑑證明、系爭房地之所有權狀；由林雪紅將契稅款項
    均交與黃維亭，以供黃維亭代為辦理後續之系爭房地所有權
    移轉登記。嗣不知情之黃維亭即持前揭文件，於同年3月6日
    至臺北市松山地政事務所，申請辦理系爭房地之所有權移轉
    登記，使該地政事務所不知情之承辦公務員於審查形式上之
    要件具備後，於98年3月9日將不實之「買賣」移轉登記原因
    事項登載於其職務上所掌管之土地、建物登記簿冊上，足以
    生損害於地政機關對土地、建物登記管理之公信性及稅捐機
    關對於贈與稅課徵之正確性。林雪紅與吳運生即共同以此假
    買賣真贈與之詐術方式，逃漏吳運生應繳納之贈與稅84萬4,
    570元。
二、案經臺灣臺北地方法院檢察署檢察官自動檢舉偵查聲請簡易
    判決處刑，本院認不宜以簡易判決處刑，改依通常程序審理
    ，被告於本院準備程序進行中，就被訴事實均為有罪之陳述
    ，經本院告知簡式審判程序意旨，並聽取公訴人及被告、辯
    護人之意見後，本院合議庭裁定由受命法官獨任依簡式審判
    程序審理。
    理  由
一、上揭犯罪事實，業據被告林雪紅坦承不諱，並經證人即代書
    黃維亭於偵查中結證明確（見偵字卷第8頁至第9頁），復有
    臺北市建物登記第二類謄本、臺北市土地登記第二類謄本各
    1份（見他字卷第11頁至第12頁）、98年2月13日申明人為吳
    運生之無償轉讓贈與房地申明書1紙（見他字卷第51頁）、
    臺北市松山地政事務所99年1月19日北市松地三字第0993009
    2400號函檢附之98年3月6日土地登記申請書（所有權移轉登
    記）1份（見他字卷第131頁至第132頁）、立約日期為98年2
    月20日之土地所有權買賣移轉契約書、98年3月2日土地增值
    稅繳款書各1份（見他字卷第133頁至第135頁）、立約日期
    為98年2月20日之建築改良物所有權買賣移轉契約書、98年3
    月2日契稅繳款書各1份（見他字卷第136頁至第138頁）、印
    鑑證明1張（見他字卷第139頁）、系爭房地之土地所有權狀
    、建物所有權狀各1張（見他字卷第141頁至第142頁），及
    財政部臺北市國稅局100年10月31日財北國稅審二字第10002
    43060號函1張附卷可稽，足徵被告前開出於任意性之自白與
    事實相符，堪以採信。本案事證明確，被告犯行堪以認定，
    應依法論科。
二、按地政機關辦理土地所有權移轉登記時，僅須審核形式上之
    要件是否具備即足，對於土地所有權移轉之實質上是否真正
    ，並無審認之責，亦即就移轉原因之通謀虛偽意思表示，除
    非經法院審判，有法院判決可據，地政機關本身並無判斷之
    權責。又按土地登記事項中，移轉原因為其中重要事項之一
    ，具有公信性，各種不同移轉登記原因，所憑課稅標準，各
    有不同，如買賣與贈與或遺產繼承等課稅標準不同，行為人
    明知該項買賣為移轉登記原因係不實之事項，竟以之申請移
    轉登記，自足損害於地籍之管理，即土地登記之公信性，及
    政府稅課之正確性，應依刑法第214條使公務員登載不實罪
    論處。復按在假買賣真贈與情形，如出於贈與人（贈與稅之
    納稅義務人）授意，且明知或預見逃漏贈與稅，贈與人尚犯
    稅捐稽徵法第41條之逃漏稅捐罪，而非贈與人（如受贈與人
    ）雖非贈與稅之納稅義務人，但如贈與人有犯意聯絡，亦可
    能為無身分之共同正犯（最高法院95年度台非字第278號、
    99年度台上字第954號判決意旨參照）。是核被告所為，係
    犯刑法第214條之使公務員登載不實罪，及稅捐稽徵法第41
    條之逃漏稅捐罪。被告與吳運生間，就使公務員登載不實犯
    行部分，有犯意聯絡及行為分擔，依刑法第28條規定，為共
    同正犯。被告就違反稅捐稽徵法第41條之逃漏稅捐罪部分，
    被告雖不具納稅義務人之身分，惟其與具有該身分之吳運生
    共同實施犯罪，依刑法第31條第1項之規定，亦認係共同正
    犯。又衡酌被告於本案參與、分工程度較諸吳運生而言，居
    於次要、配合之地位，並非主謀，爰依刑法第31條第1項但
    書之規定，減輕其刑。另被告利用不知情之代書黃維亭持上
    揭載有不實內容之文件向地政機關辦理系爭房地之所有權移
    轉登記，而以此詐術方式逃漏稅捐，為間接正犯。又被告利
    用不知情之代書黃維亭持上揭載有不實內容之文件向前揭地
    政機關申請辦理系爭房地之所有權移轉登記，而使該地政事
    務所不知情之承辦公務員將不實之「買賣」移轉登記原因事
    項登載於其職務上所掌管之土地、建物登記簿冊之目的，即
    係欲以此假買賣真贈與之詐術方式，逃漏吳運生應繳納之贈
    與稅，其犯罪目的單一，依一般社會通念，認應評價為一罪
    方符合刑罰公平原則，如予數罪併罰，反有過度處罰之疑，
    與人民法律感情亦未契合，故本院認於牽連犯廢除後，適度
    擴張一行為概念，認此情形為一行為觸犯數罪名之想像競合
    犯，方屬適當（最高法院97年度台上字第1880號判決意旨參
    照），是被告所為之上揭行為，在法的評價上應屬一行為，
    而同時觸犯刑法第214條之使公務員登載不實罪，及稅捐稽
    徵法第41條之逃漏稅捐罪，具有想像競合犯之關係，應依刑
    法第55條之規定，從一重之違反稅捐稽徵法第41條之逃漏稅
    捐罪處斷。至於聲請簡易判決處刑書所載之犯罪事實雖未敘
    及被告與吳運生共同以詐術逃漏贈與稅之事實，惟此部分與
    前開經聲請簡易判決處刑論罪之使公務員登載不實罪部分，
    具有裁判上一罪之想像競合犯關係，並經蒞庭檢察官當庭補
    充，依審判不可分之原則，亦為聲請簡易判決處刑效力所及
    ，本院自得併予審究，然蒞庭檢察官認被告該部分所為，係
    涉犯違反稅捐稽徵法第43條第1項之幫助逃漏稅捐罪嫌，尚
    有未恰，惟基本社會事實相同，爰依刑事訴訟法第300條規
    定，就此部分變更起訴法條。爰審酌被告未曾受有期徒刑以
    上刑之宣告，有臺灣高等法院被告前案紀錄表在卷可稽，素
    行良好，然其為逃漏吳運生本應繳納之贈與稅，而配合吳運
    生為本案犯行，破壞地政機關對土地、建物登記管理之正確
    性，及稅賦之公平性，並造成國家稅收之損失，所為實有可
    議，惟念其犯後始終坦承犯行，態度良好，暨其智識程度、
    犯罪手段、生活狀況等一切情狀，量處如主文所示之刑，並
    諭知易科罰金之折算標準。
三、末查，被告未曾受有期徒刑以上刑之宣告，有臺灣高等法院
    被告前案紀錄表在卷可稽，其因一時失慮，偶罹刑典，犯後
    已坦承犯行，堪認確有悔意，應認被告經此偵審程序及刑之
    宣告後，當知所警惕，本院因認前開對其所宣告之刑以暫不
    執行為適當，爰依刑法第74條第1項第1款之規定，宣告緩刑
    2年，然為確實督促被告保持善良品行，並有正確法治之觀
    念，本院認除前開緩刑宣告外，尚有賦予被告一定負擔之必
    要，爰依刑法第74條第2項第5款、第93條第1項第2款之規定
    ，併諭知被告於緩刑期內付保護管束，及命被告為如主文所
    示之義務勞務，以勵自新兼收儆惕之效。如被告未遵循本院
    諭知之緩刑期間負擔而情節重大者，檢察官得依刑事訴訟法
    第476條及刑法第75條之1第1項第4款之規定，聲請撤銷本案
    緩刑之宣告，併此敘明。
據上論斷，依刑事訴訟法第452條、第273條之1、第299條第1項
前段、第300條，稅捐稽徵法第41條，刑法第11條前段、第28條
、第31條第1項、第214條、第55條、第41條第1項前段、第74條
第1項第1款、第2項第5款、第93條第1項第2款，刑法施行法第1
條之1第1項、第2項前段，判決如主文。
本案經檢察官陳立儒到庭執行職務。
中    華    民    國   100    年    11    月    25    日
                  刑事第二庭  法  官  謝昀璉
上正本證明與原本無異。
如不服本判決應於收受送達後10日內向本院提出上訴書狀，並應
敘述具體理由；其未敘述上訴理由者，應於上訴期間屆滿後20日
內向本院補提理由書（均須按他造當事人之人數附繕本）「切勿
逕送上級法院」。
                              書記官  鄭雅文
中    華    民    國   100    年    11    月    28    日
附錄法條：稅捐稽徵法第41條，刑法第214條。
中華民國刑法第214條
（使公務員登載不實罪）
明知為不實之事項，而使公務員登載於職務上所掌之公文書，足
以生損害於公眾或他人者，處3 年以下有期徒刑、拘役或5 百元
以下罰金。
稅捐稽徵法第41條
（逃漏稅捐之處罰）
納稅義務人以詐術或其他不正當方法逃漏稅捐者，處5 年以下有
期徒刑、拘役或科或併科新台幣6 萬元以下罰金。